最高法院刑事判決　　　　　　九十四年度台上字第二０九七號
　　上 訴 人　 台灣高等法院檢察署檢察官
　　上 訴 人
　　即 被 告　 甲○○
　　　　　　　　　　　 1樓
上列上訴人等因被告重傷害（傷害人致重傷）案件，不服台灣高
等法院中華民國九十一年六月十二日第二審更審判決（九十一年
度上更(一)字第二五八號，起訴案號：台灣台北地方法院檢察署八
十八年度偵字第八一○三號），提起上訴，本院判決如下：
    主    文
原判決撤銷，發回台灣高等法院。
    理    由
本件原判決認定上訴人即被告甲○○與夏育倫係東京都保全股份
有限公司同事，因生活習慣不同致相處不睦，民國八十八年三月
三十一日二十三時許，在台北市○○區○○街一二七號電信局警
衛室會議時，二人意見不同又起爭執，被告在客觀上可預見以木
棍攻擊他人頭部，將導致重傷害之結果，仍於酒後，基於普通傷
害之犯意，隨手持直徑約旗竿大小，長約五十公分之木棍一支毆
打夏育倫，致其受有頭部腦膜裂傷二公分、急性硬腦膜外血腫（
五〤五〤一公分）、急性硬腦膜下血腫（五〤五〤零點二公分）
、左側大腦額葉頂葉挫傷出血（三〤二公分），頭皮、面部多處
裂傷、兩側上肢多處瘀傷，及右上肢麻木等傷害，經台北市立和
平醫院（下稱和平醫院）施予顱內手術。惟術後仍併有癲癇後遺
症之重大難治之傷害等情。因而撤銷第一審之不當判決，改判論
處被告傷害人之身體，因而致重傷罪刑。固非無見。惟查：證據
雖已調查而其內容尚未明瞭者，即與未經調查無異，如遽行判決
，仍屬應於審判期日調查之證據而未予調查。原判決論處被告傷
害人之身體，因而致重傷罪刑，無非以被害人夏育倫受傷後，和
平醫院先於八十八年四月六日出具診斷書記載：「頭部腦膜裂傷
二公分、急性硬腦膜外血腫（五〤五〤一公分）、急性硬腦膜下
血腫（五〤五〤０．二公分）、左側大腦額葉頂葉挫傷出血（三
〤二公分），頭皮、面部多處裂傷、兩側上肢多處瘀傷，及右上
肢麻木等傷」；又於同年十一月六日以北市和醫病字第八八六○
六九六七○○號函覆原審略載：「該病患於八十八年四月一日到
達該院急診時，意識清楚，但左側額骨、頂骨開放性凹陷性骨折
，併硬腦膜破裂顱內出血（包括急性硬腦膜外血腫五〤五〤一公
分急性硬腦膜下血腫五〤五〤０．二公分及左側大腦額葉、頂葉
挫傷出血）當時病人右上肢無力（尤其右手已無法活動），確屬
重傷害，如未及時救治，病人可能因腦出血變大而死亡。事實上
，病人術後仍併有癲癇後遺症」；復於九十一年五月十五日以北
市和醫病字第○九一六○三○一一○○號函覆原審略稱：「病患
夏玉倫（「玉倫」係誤繕）先生因頭部外傷、腦出血、併發癲癇
發作，病人因有服抗癲癇藥，所以目前並無癲癇大發作，但他經
常抱怨四肢肌肉有不能自主的抽搐，癲癇本身並非重大不治的傷
害，但的確難治，因停藥後癲癇可能隨時復發」等情，為其論斷
之依據。第查原法院民事庭於審理被害人夏育倫與被告間刑事附
帶民事訴訟時（原法院民事庭八十九年度重訴字第十三號），曾
囑託國立台灣大學醫學院附設醫院鑑定夏育倫之癲癇發作程度、
殘廢等級及影響其勞動能力程度，該院就夏育倫之病歷資料及自
述之症狀，認定其不符合癲癇發作之臨床表現，且和平醫院之病
歷並未有明顯癲癇發作之紀錄，乃建議原法院函詢和平醫院所給
予夏育倫之抗癲癇藥物是否為「預防性」之治療？原法院民事庭
爰再函詢和平醫院，經告知該院所給予夏育倫之抗癲癇藥物，確
為預防性之治療（台大醫院九十一年十月二十九日校附醫秘字第
九一○○二○七○二三號函、和平醫院九十一年十一月二十日北
市和醫病字第○九一六○八○四九○○號函）。是和平醫院所謂
：「病人術後仍併有癲癇後遺症……癲癇本身並非重大不治的傷
害，但的確難治，因停藥後癲癇可能隨時復發」等語，是否與刑
法第十條第四項第六款所謂「其他於身體或健康有重大不治或難
治之傷害」意義相符？即堪質疑。原審就夏育倫術後是否有癲癇
後遺症之事實，雖已調查，但其內容尚未明瞭，遽行判決，仍有
應於審判期日調查之證據而未予調查之違法。被告上訴意旨指摘
原判決違法，尚非全無理由。至檢察官上訴意旨指被告涉有殺人
之犯意，雖無足取，然原判決既有可議，應認仍有發回更審之原
因。
據上論結，應依刑事訴訟法第三百九十七條、第四百零一條，判
決如主文。
中　　華　　民　　國　九十四　年　　四　　月　二十八　日
                      最高法院刑事第三庭
                          審判長法官  紀　俊　乾
                                法官  黃　正　興
                                法官  劉　介　民
                                法官  陳　東　誥
                                法官  魏　新　和
      本件正本證明與原本無異
                                      書  記  官
中　　華　　民　　國　九十四　年　　五　　月　　二　　日
                                                      Ｅ
